---
title: "ME315_Lab03"
author: "João Victor Lima Moraes - 277176"
format: pdf
editor: source
---

## Carregue os pacotes relevantes para este Laboratório

```{r}
library(readr)
library(dplyr)
library(leaflet)
library(webshot2)

```


## Atrasos de vôos

Considere novamente o problema de atrasos de vôos, disponível em https://www.kaggle.com/usdot/flight-delays. Nesta atividade, além dos dados de flights.csv, nós iremos utilizar informações disponíveis nos arquivos airlines.csv e airports.csv.

# Questão 1

1.  Importe, utilizando o pacote readr, cada um dos três arquivos disponíveis. Os objetos resultantes devem ser chamados flights, airlines e airports.

Para o arquivo de aeroportos, importe apenas as colunas IATA_CODE, CITY, STATE, LATITUDE, LONGITUDE;
Para o arquivo de vôos:
a)  Importe apenas as colunas DESTINATION_AIRPORT e ARRIVAL_DELAY;
b)  Leia apenas 1 milhão de linhas por vez;
c)  Remova vôos em que o aeroporto de destino comece com a letra 1;
d)  Remova registros em que existam pelo menos uma coluna faltante;
e)  Determine, para cada parte do arquivo, as estatísticas suficientes para a determinação do atraso médio por aeroporto de destino;
f)  Ao finalizar a leitura do arquivo, combine as estatísticas suficientes de modo a produzir a média de atraso por aeroporto.

```{r}
airports <- read_csv("airports.csv",
                     col_select = c(IATA_CODE, CITY, STATE, LATITUDE, LONGITUDE))

airlines <- read_csv("airlines.csv")

processa_chunk <- function(chunk, pos) {
  chunk %>%
    filter(!is.na(DESTINATION_AIRPORT), !is.na(ARRIVAL_DELAY)) %>%
    filter(!startsWith(DESTINATION_AIRPORT, "1")) %>%
    group_by(DESTINATION_AIRPORT) %>%
    summarise(n = n(),
              soma_atraso = sum(ARRIVAL_DELAY),
              .groups = "drop")
}

stats_por_chunk <- read_csv_chunked(
  "flights.csv",
  col_types = cols_only(
    DESTINATION_AIRPORT = col_character(),
    ARRIVAL_DELAY = col_double()
  ),
  callback = DataFrameCallback$new(processa_chunk),
  chunk_size = 1e6
)

flights <- stats_por_chunk %>%
  group_by(DESTINATION_AIRPORT) %>%
  summarise(atraso_medio = sum(soma_atraso) / sum(n))


```


# Questão 2

2.  Selecione a operação apropriada join para incluir, na tabela flights, as colunas CITY e STATE do objeto airports. Para executar esta tarefa:

a)  Identifique a coluna que é a chave na tabela flights;
b)  Identifique a coluna que é a chave na tabela airports;
c)  Quais são os aeroportos que estão listados em flights, mas estão ausentes em airports?
d)  Apresente o comando que combine ambas as tabelas, indicando explicitamente as chaves;
e)  Armazene a tabela resultante no objeto flights.

```{r}
# item a) A chave na tabela flights é a coluna DESTINATION_AIRPORT.
# item b) A chave na tabela airports é a coluna IATA_CODE.

# item c) 
aeroportos_ausentes <- flights %>%
  anti_join(airports, by = c("DESTINATION_AIRPORT" = "IATA_CODE"))

aeroportos_ausentes

# itens d e e)
flights <- flights %>%
  left_join(airports, by = c("DESTINATION_AIRPORT" = "IATA_CODE")) %>%
  select(DESTINATION_AIRPORT, atraso_medio, CITY, STATE, LATITUDE, LONGITUDE)

```


# Questão 3

3.  Quantos aeroportos cada estado possui? Apresente uma tabela ordenada de forma decrescente (no número de aeroportos).

```{r}
airports %>%
  count(STATE, name = "n_aeroportos") %>%
  arrange(desc(n_aeroportos))
```


# Questão 4

4.  Apresente um mapa representando todos os atrasos observados por aeroporto.

a)  Carregue o pacote leaflet;
b)  Combine os comandos leaflet, addTiles e addMarkers para a criação de um mapa básico;
c)  Armazene o grafico em b) numa variável chamada this;
d)  Adicione as duas linhas abaixo após a criação da variável this (apenas se você estiver usando Jupyter):


```{r}
# item a)
library(leaflet)

# itens b e c)
this <- leaflet(data = flights) %>%
  addTiles() %>%
  addMarkers(
    lng = ~LONGITUDE,
    lat = ~LATITUDE,
    popup = ~paste0(DESTINATION_AIRPORT, ": ", round(atraso_medio, 1), " min")
  )

# item d)
this
```


```{r}
Sys.setenv(TZ = "America/Sao_Paulo")
Sys.time()
```

