---
title: "ME315_Lab06"
format: pdf
editor: source
---

## SQLite

O SQLite é uma biblioteca embutida em um processo único que é autônomo, não necessita de servidor e exige zero de configuração. O código é de domínio público e seu uso é gratuito em qualquer tipo de utilização. Trata-se de um sistema SQL completo, capaz de utilizar múltiplas tabelas, índices, gatilhos e visões. Ele funciona, virtualmente, em qualquer plataforme (incluindo móveis) e pesa cerca de 600KB.

## Objetivos

Ao fim deste laboratório, você deverá ser capaz de: - Conectar-se a um banco de dados do tipo SQLite utilizando o R como interface; - Explorar quais são as tabelas disponíveis no referido banco de dados; - Identificar quais são as colunas de uma dada tabela existente no banco de dados; - Realizar pesquisas simples; - Extrair registros do banco de dados e armazená-las em objetos do R; - Realizar pesquisas mais complexas, utilizando `WHERE`, `GROUP BY`, `INNER JOIN`, `HAVING`, `LIMIT`, `DISTINCT` e `GLOB`.

## Atividade

1.  Baixe o arquivo `disco.db` e armazene na variável path o caminho completo (pasta) na qual o arquivo foi gravado. Utilize o comando `file.path()` para combinar a variável `path` com o nome do arquivo (`disco.db`) e obter o nome do arquivo com seu respectivo caminho. Armazene este resultado na variável `fname`.

```{r}
path <- "/cloud/project"
fname <- file.path(path, "disco.db")

```

2.  Utilizando o pacote `RSQLite`, conecte-se ao arquivo de banco de dados. Armazene a conexão na variável `conn`.

```{r}
library(RSQLite)
library(dplyr)

conn <- dbConnect(SQLite(), fname)

```

3.  Liste as tabelas existentes no banco de dados.

```{r}
dbListTables(conn)

```


4.  Identifique os nomes de todas as colunas existentes na tabela `customers`.

```{r}
dbListFields(conn, "customers")

```

5.  Utilizando apenas `SQLite`, com o apoio do comando `dbGetQuery`, identifique quantos clientes estão atualmente cadastrados neste banco de dados.

```{sql connection=conn}
SELECT COUNT(*) AS n_clientes FROM customers

```

6.  Utilizando apenas `SQLite`, identifique o número de países diferentes em que moram os clientes encontrados acima.

```{sql connection=conn}
SELECT COUNT(DISTINCT Country) AS n_paises FROM customers

```

7.  Utilizando apenas `SQLite`, quantos clientes existem por país? A tabela resultante deve conter o nome do país e a respectiva contagem, além de ser ordenada de maneira decrescente pela referida contagem.

```{sql connection=conn}
SELECT Country, COUNT(*) AS n_clientes FROM customers
GROUP BY Country
ORDER BY n_clientes DESC

```

8.  Quais são os 5 países com mais clientes registrados? Use apenas `SQLite`.

```{sql connection=conn}
SELECT Country, COUNT(*) AS n_clientes FROM customers
GROUP BY Country
ORDER BY n_clientes DESC
LIMIT 5

```

9.  Quais são os países registrados que possuem apenas 6 letras no nome?

```{sql connection=conn}
SELECT Country FROM customers
WHERE Country LIKE '______'

```

10. Quais foram as músicas compradas por clientes brasileiros?

```{sql connection=conn}
SELECT DISTINCT t.Name AS musica FROM customers AS c
INNER JOIN invoices AS i       ON i.CustomerId = c.CustomerId
INNER JOIN invoice_items AS ii ON ii.InvoiceId = i.InvoiceId
INNER JOIN tracks AS t         ON t.TrackId = ii.TrackId
WHERE c.Country = 'Brazil'
ORDER BY musica

```

11. Desconecte do banco de dados.

```{r}
dbDisconnect(conn)
```


```{r}
Sys.setenv(TZ = "America/Sao_Paulo")
Sys.time()
```

