---
title: "ME315_Lab05"
author: "João Victor Lima Moraes - 277176"
format: pdf
editor: source
---

## Atividade

Ao longo desta semana, você deverá desenvolver código em R, utilizando-se de tidyverse, ggplot, leaftlet,
ggcal e outros pacotes disponibilizados em HTML Widgets para responder uma questão relacionada ao conjunto de dados flights. Para tanto, considere os seguintes fatos:

• Cias Aéreas (AIRLINE) possuem diferentes aeronaves (codificadas em TAIL_NUMBER);
• (Exemplo hipotético) No dia 01/01/2015, a aeronave N431WN viaja de BWI para JFK;
• (Exemplo hipotético) No dia 02/01/2015, a aeronave N431WN viaja de JFK para ORD‘;
• E assim sucessivamente. . .

No caso apontado acima, pode-se ver que a aeronave N431WN realizou um trajeto (provavelmente único) durante todo o ano de 2015. Nos dias exemplificados, o trajeto foi BWI-JFK-ORD.

## Parte 1

Crie uma função que:

a. Receba um valor de TAIL_NUMBER (por exemplo, N431WN);

b. Produza uma tabela (tidy) com todos os trajetos realizados pela aeronave (ordenadas por data e hora, contendo todas as colunas do arquivo flights.csv.zip);

c. Produza um mapa que apresente todo o trajeto voado pela aeronave ao longo de todo o ano; o trajeto
deve ser apresentado de maneira linear no tempo (i.e., segue a sequência do tempo, como no exemplo hipotético dado acima);

d. O mapa deve ser decorado com estatísticas do seu interesse (por exemplo, velocidade média do vôo como espessura da linha que conecta os aeroportos envolvidos no trajeto);

```{r}
# Pacotes utilizados

library(tidyverse)
library(leaflet)
library(scales)

```



```{r}
# Função para analisar as aeronaves

analisa_aeronave <- function(tail_number, arquivo) {

  filtra_bloco_da_aeronave <- function(bloco_de_linhas, posicao_no_arquivo) {
    dplyr::filter(bloco_de_linhas, TAIL_NUMBER == tail_number)
  }

  voos_da_aeronave <- readr::read_csv_chunked(
    file       = arquivo,
    callback   = readr::DataFrameCallback$new(filtra_bloco_da_aeronave),
    chunk_size = 100000,
    col_types  = readr::cols(.default = readr::col_guess())
  )

  if (nrow(voos_da_aeronave) == 0) {
    stop("Nenhum voo encontrado para a aeronave '", tail_number, "'.")
  }

  voos_ordenados_no_tempo <- voos_da_aeronave %>%
    dplyr::mutate(DATA_VOO = lubridate::make_date(YEAR, MONTH, DAY)) %>%
    dplyr::arrange(DATA_VOO, SCHEDULED_DEPARTURE) %>%
    dplyr::mutate(ORDEM_DO_VOO = dplyr::row_number())

  caminho_dos_aeroportos <- file.path(dirname(arquivo), "airports.csv")

  if (!file.exists(caminho_dos_aeroportos)) {
    stop("Arquivo 'airports.csv' não encontrado em: ", caminho_dos_aeroportos)
  }

  tabela_de_aeroportos <- readr::read_csv(
    caminho_dos_aeroportos,
    col_types = readr::cols(
      IATA_CODE = readr::col_character(),
      LATITUDE  = readr::col_double(),
      LONGITUDE = readr::col_double()
    )
  )

  voos_com_coordenadas <- voos_ordenados_no_tempo %>%
    dplyr::left_join(
      tabela_de_aeroportos %>%
        dplyr::select(IATA_CODE, LATITUDE_ORIGEM = LATITUDE, LONGITUDE_ORIGEM = LONGITUDE),
      by = c("ORIGIN_AIRPORT" = "IATA_CODE")
    ) %>%
    dplyr::left_join(
      tabela_de_aeroportos %>%
        dplyr::select(IATA_CODE, LATITUDE_DESTINO = LATITUDE, LONGITUDE_DESTINO = LONGITUDE),
      by = c("DESTINATION_AIRPORT" = "IATA_CODE")
    ) %>%
    dplyr::filter(!is.na(LATITUDE_ORIGEM), !is.na(LATITUDE_DESTINO))

  tabela_final_para_o_grafico <- voos_com_coordenadas %>%
    dplyr::mutate(
      TEMPO_DE_VOO_HORAS   = AIR_TIME / 60,
      VELOCIDADE_MEDIA_MPH = dplyr::if_else(
        TEMPO_DE_VOO_HORAS > 0,
        DISTANCE / TEMPO_DE_VOO_HORAS,
        NA_real_
      )
    )

  paleta_por_ordem_cronologica <- leaflet::colorNumeric(
    palette = "viridis",
    domain  = tabela_final_para_o_grafico$ORDEM_DO_VOO
  )

  espessura_das_linhas <- scales::rescale(
    tabela_final_para_o_grafico$VELOCIDADE_MEDIA_MPH,
    to = c(2, 9)
  )

  mapa_do_trajeto <- leaflet::leaflet(tabela_final_para_o_grafico) %>%
    leaflet::addProviderTiles(leaflet::providers$CartoDB.Positron) %>%
    leaflet::addCircleMarkers(
      lng = ~LONGITUDE_ORIGEM, lat = ~LATITUDE_ORIGEM,
      radius = 4, color = "black", stroke = FALSE, fillOpacity = 0.8,
      label = ~ORIGIN_AIRPORT
    )

  for (indice_do_voo in seq_len(nrow(tabela_final_para_o_grafico))) {

    voo_atual <- tabela_final_para_o_grafico[indice_do_voo, ]

    rotulo_do_voo <- sprintf(
      "Voo %d/%d | %s -> %s | %s | %.0f mph",
      voo_atual$ORDEM_DO_VOO,
      nrow(tabela_final_para_o_grafico),
      voo_atual$ORIGIN_AIRPORT,
      voo_atual$DESTINATION_AIRPORT,
      format(voo_atual$DATA_VOO, "%d/%m/%Y"),
      voo_atual$VELOCIDADE_MEDIA_MPH
    )

    mapa_do_trajeto <- mapa_do_trajeto %>%
      leaflet::addPolylines(
        lng = c(voo_atual$LONGITUDE_ORIGEM, voo_atual$LONGITUDE_DESTINO),
        lat = c(voo_atual$LATITUDE_ORIGEM, voo_atual$LATITUDE_DESTINO),
        color = paleta_por_ordem_cronologica(voo_atual$ORDEM_DO_VOO),
        weight = espessura_das_linhas[indice_do_voo],
        opacity = 0.85,
        label = rotulo_do_voo,
        popup = rotulo_do_voo
      )
  }

  mapa_do_trajeto <- mapa_do_trajeto %>%
    leaflet::addLegend(
      position = "bottomright",
      pal      = paleta_por_ordem_cronologica,
      values   = tabela_final_para_o_grafico$ORDEM_DO_VOO,
      title    = "Ordem do voo no ano",
      opacity  = 0.9
    )

  return(list(
    tabela = tabela_final_para_o_grafico,
    mapa   = mapa_do_trajeto
  ))
}
```


```{r}
# Exemplo prático 

resultado <- analisa_aeronave(
  tail_number = "N431WN",
  arquivo  = file.path("flights.csv.zip")
)

resultado$tabela
resultado$mapa
```


```{r}
Sys.setenv(TZ = "America/Sao_Paulo")
Sys.time()
```

