---
title: "ME315 Lab02"
author: "João Victor Lima Moraes - 277176"
format: pdf
editor: visual
---

## Tarefa 

Lendo 100.000 observações por vez (se você acredita que seu computador não tem memória suficiente, utilize 10.000 observações por vez), determine o percentual de vôos por Cia. Aérea que apresentou atraso na chegada (ARRIVAL_DELAY) superior a 10 minutos. As companhias a serem utilizadas são: AA, DL, UA e US. A estatística de interesse deve ser calculada para cada um dos dias de 2015. Para a determinação deste percentual de atrasos, apenas verbos do pacote dplyr e comandos de importação do pacote readr podem ser utilizados. Os resultados para cada Cia. Aérea devem ser apresentados em um formato de calendário.

Observação: a atividade descrita no slide pede para ler apenas 100 registros por vez. Aqui, mudamos para 100 mil registros por vez, para que haja melhor aproveitamento do tempo em classe.

## Questão 01

1.  Quais são as estatísticas suficientes para a determinação do percentual de vôos atrasados na chegada (ARRIVAL_DELAY > 10)?

R: Para determinar o percentual de voos atrasados, é necessário apenas analisar o número de voos com 'ARRIVAL_DELAY > 10' (n_atraso) e o número total de voos no grupo (n_total). Ao fazer a divisão entre elas, encontramos o percentual de interesse.


## Questão 02

2.  Crie uma função chamada getStats que, para um conjunto de qualquer tamanho de dados provenientes de flights.csv.zip, execute as seguintes tarefas (usando apenas verbos do dplyr:

a)  Filtre o conjunto de dados de forma que contenha apenas observações das seguintes Cias. Aéreas: AA, DL, UA e US;
b)  Remova observações que tenham valores faltantes em campos de interesse;
c)  Agrupe o conjunto de dados resultante de acordo com: dia, mês e cia. aérea;
d)  Para cada grupo em b., determine as estatísticas suficientes apontadas no item 1. e os retorne como um objeto da classe tibble;
e)  A função deve receber apenas dois argumentos:
i.  input: o conjunto de dados (referente ao lote em questão);
ii. pos: argumento de posicionamento de ponteiro dentro da base de dados. Apesar de existir na função, este argumento não será empregado internamente. É importante observar que, sem a definição deste argumento, será impossível fazer a leitura por partes.

```{r}
library(dplyr)

getStats <- function(input, pos) {
  input %>% 
    filter(AIRLINE %in% c("AA", "DL", "UA", "US")) %>% #  item a
    na.omit() %>% # item b
    group_by(YEAR, DAY, MONTH, AIRLINE) %>% # item c
    summarise(
      n_atraso = sum(ARRIVAL_DELAY > 10), # item d
      n_total = n(),
      .groups = "drop"
    ) %>%
    as_tibble()
}

```


## Questão 03

3.  Utilize alguma função readr::read_***_chunked para importar o arquivo flights.csv.zip.

a)  Configure o tamanho do lote (chunk) para 100 mil registros;
b)  Configure a função de callback para instanciar DataFrames aplicando a função getStats criada acima;
c)  Configure o argumento col_types de forma que ele leia, diretamente do arquivo, apenas as colunas de interesse (veja nota de aula para identificar como realizar esta tarefa)

```{r}

library(readr)
library(dplyr)

dados <- read_csv_chunked(
  file = "flights.csv",
  callback = DataFrameCallback$new(getStats), #  item b
  chunk_size = 100000, #  item a
  col_types = cols_only( #  item c
    YEAR = col_integer(),
    MONTH = col_integer(),
    DAY = col_integer(),
    AIRLINE = col_character(),
    ARRIVAL_DELAY = col_double()
  )
)

```


## Questão 04

4.  Crie uma função chamada computeStats que:

a)  Combine as estatísticas suficientes para compor a métrica final de interesse (percentual de atraso por dia/mês/cia aérea);
b)  Retorne as informações em um tibble contendo apenas as seguintes colunas:
i.  Cia: sigla da companhia aérea;
ii. Data: data, no formato AAAA-MM-DD (dica: utilize o comando as.Date);
iii.  Perc: percentual de atraso para aquela cia. aérea e data, apresentado como um número real no intervalo [0,1]

```{r}
computeStats <- function(stats) {
  stats %>%
    group_by(AIRLINE, YEAR, MONTH, DAY) %>%
    summarise(
      n_atraso = sum(n_atraso),                        
      n_total  = sum(n_total),                          
      .groups = "drop"
    ) %>%
    mutate(
      Cia  = AIRLINE,
      Data = as.Date(paste(YEAR, MONTH, DAY, sep = "-")),  
      Perc = n_atraso / n_total                             
    ) %>%
    select(Cia, Data, Perc) %>%                             
    as_tibble()
}
```

```{r}
statsFinais <- computeStats(dados)
```


## Questão 05

5.  Produza um mapa de calor em formato de calendário para cada Cia. Aérea.

a)  Instale e carregue os pacotes ggcal e ggplot2.
b)  Defina uma paleta de cores em modo gradiente. Utilize o comando scale_fill_gradient. A cor inicial da paleta deve ser #4575b4 e a cor final, #d73027. A paleta deve ser armazenada no objeto pal.
c)  Crie uma função chamada baseCalendario que recebe 2 argumentos a seguir: stats (tibble com resultados calculados na questão 4) e cia (sigla da Cia. Aérea de interesse). A função deverá:
i.  Criar um subconjunto de stats de forma a conter informações de atraso e data apenas da Cia. Aérea dada por cia.
ii. Para o subconjunto acima, montar a base do calendário, utilizando ggcal(x, y). Nesta notação, x representa as datas de interesse e y, os percentuais de atraso para as datas descritas em x.
iii.  Retornar para o usuário a base do calendário criada acima.
d)  Executar a função baseCalendario para cada uma das Cias. Aéreas e armazenar os resultados, respectivamente, nas variáveis: cAA, cDL, cUA e cUS.
e)  Para cada uma das Cias. Aéreas, apresente o mapa de calor respectivo utilizando a combinação de camadas do ggplot2. Lembre-se de adicionar um título utilizando o comando ggtitle. Por exemplo, cXX + pal + ggtitle("Titulo").


```{r}
if (!require(remotes)) install.packages("remotes")
remotes::install_github("jayjacobs/ggcal")
library(ggcal)
library(ggplot2)


pal <- scale_fill_gradient(low = "#4575b4", high = "#d73027")


baseCalendario <- function(stats, cia) {
  sub <- stats %>%                       
    filter(Cia == cia)

  cal <- ggcal(sub$Data, sub$Perc)       

  return(cal)                            
}
```

```{r}
# item d
cAA <- baseCalendario(statsFinais, "AA")
cDL <- baseCalendario(statsFinais, "DL")
cUA <- baseCalendario(statsFinais, "UA")
cUS <- baseCalendario(statsFinais, "US")

# item e
cAA + pal + ggtitle("Percentual de Atrasos - American Airlines (AA)")
cDL + pal + ggtitle("Percentual de Atrasos - Delta Air Lines (DL)")
cUA + pal + ggtitle("Percentual de Atrasos - United Airlines (UA)")
cUS + pal + ggtitle("Percentual de Atrasos - US Airways (US)")
```
```{r}
Sys.setenv(TZ = "America/Sao_Paulo")
Sys.time()
```

