---
title: "ME315_Lab04"
author: "João Victor Lima Moraes - 277176"
format: pdf
editor: source
---

## Atividades

Q1. Carregue os pacotes readxl e tidyverse. 

```{r}
library(readxl)
library(tidyverse)
```

Q2. Crie uma variável chamada `fname` que contenha o caminho para o arquivo WDIEXCEL.xlsx, disponível no seu diretório de dados. Confirme que o R identifica a existência do arquivo utilizando o comando file.exists

```{r}
fname <- "WDIEXCEL.xlsx"
file.exists(fname)
```

Q3. Leia a planilha “Country” e armazene no objeto countries.

```{r}
countries <- read_excel(fname, sheet = "Country")
countries
```

Q4. Mantenha apenas os registros de 5 países (Brasil e outros 4 de sua escolha).

```{r}
countries <- countries %>%
  filter(`Table Name` %in% c("Brazil", "Canada", "China", "Cabo Verde", "Ecuador"))

```

Q5. Leia a planilha “Data” e armazene no objeto WDI.

```{r}
WDI <- read_excel(fname, sheet = "Data")

```

Q6. Selecione apenas as colunas:

- Country Code
- Indicator Code
- E todos os anos de 1960-2018

```{r}
WDI <- WDI %>%
  select(`Country Code`, `Indicator Code`, `1960`:`2018`)

```

Q7. Confirme se os dados wm WDI estão em formato tidy. Se não estiverem, transforme-os para tal formato. Faça de forma que exista uma coluna referente ao ano chamada YEAR.

```{r}
# Os dados não estão no formato tidy, pois cada ano aparece como uma coluna, sendo que o ano deveria ser uma variável e cada linha deveria representar uma observação.

WDI <- WDI %>%
  pivot_longer(
    cols = `1960`:`2018`,
    names_to = "YEAR",
    values_to = "value"
  )

```

Q8. Confirme se a coluna referente ao ano está em formato inteiro.

```{r}
class(WDI$YEAR) # Pela transição usando 'pivot_longer', a coluna YEAR aparece como character.

```

```{r}
WDI <- WDI %>%
  mutate(YEAR = as.integer(YEAR))
```


Q9. Para o objeto WDI, mantenha apenas os registros dos países listados em countries. Selecione as colunas:

- Country Code
- Short Name
- YEAR
- SP.DYN.CBRT.IN

```{r}
WDI <- WDI %>%
  filter(`Country Code` %in% countries$`Country Code`) %>%
  left_join(countries %>% select(`Country Code`, `Short Name`), by = "Country Code") %>%
  filter(`Indicator Code` == "SP.DYN.CBRT.IN") %>%
  pivot_wider(names_from = `Indicator Code`, values_from = value) %>%
  select(`Country Code`, `Short Name`, YEAR, SP.DYN.CBRT.IN)

```

Q10. Ordene o objeto de forma que, para cada país, as informações estejam ordenadas por ano.

```{r}
WDI <- WDI %>%
  arrange(`Country Code`, YEAR)

```

Q11. Construa um gráfico de linhas, usando o pacote ggplot2, que tenha no eixo X a variável YEAR, no eixo Y a variável SP.DYN.CBRT.IN e que cada linha corresponda a um país diferente.

```{r}
ggplot(WDI, aes(x = YEAR, y = SP.DYN.CBRT.IN, color = `Short Name`)) +
  geom_line() + 
  labs(
    x = "Ano",
    y = "SP.DYN.CBRT.IN",
    color = "País",
    title = "SP.DYN.CBRT.IN ao longo do tempo"
  )

```

```{r}
Sys.setenv(TZ = "America/Sao_Paulo")
Sys.time()
```

