---
title: "ME315_Lista03"
author: "João Victor Lima Moraes - 277176"
format: pdf
editor: source
---

# Configurando o Rstudio

```{r}
library(DBI)
library(RSQLite)

con <- dbConnect(SQLite(), "me315.sqlite")
```

## Hands-On

1.  Exiba os valores de `STATE` e `FEE` da tabela `PRESERVE` mas sem duplicados.

```{sql connection=con}
SELECT DISTINCT STATE, FEE FROM PRESERVE

```

2.  Exiba todos os valores de `DNO` na tabela `EMPLOYEE`. Não exiba valores duplicados.

```{sql connection=con}
SELECT DISTINCT DNO FROM EMPLOYEE

```

3.  Execute as QUERYS a seguir. Examine as tabelas resultantes e faça as observações relevantes.

```{sql connection=con}
SELECT DNO, SALARY FROM EMPLOYEE

```

```{sql connection=con}
SELECT DISTINCT DNO, SALARY FROM EMPLOYEE

```

```{sql connection=con}
SELECT DISTINCT DNO, SALARY FROM EMPLOYEE ORDER BY DNO, SALARY

```
R: As tabelas 1 e 2 são iguais, pois os valores de `DNO` e `SALARY` são naturalmente distintos, não alterando no resultado final. A tabela 3 orderna os valores de forma crescente para ambas as variáveis.

4.  Exiba todas as informações sobre qualquer reserva natural em Montana que seja menor que 1.000 acres.

```{sql connection=con}
SELECT * FROM PRESERVE
WHERE STATE = 'MT' AND ACRES < 1000

```

5.  Exiba todas as informações sobre qualquer reserva natural cujo valor de `ACRES` esteja entre 1200 e 15000, inclusive.

```{sql connection=con}
SELECT * FROM PRESERVE
WHERE ACRES >= 1200 AND ACRES <= 15000

```

6.  Exiba todas as informações sobre qualquer reserva natural localizada em Montana que não possua taxa de entrada e seja maior que 10.000 acres.

```{sql connection=con}
SELECT * FROM PRESERVE
WHERE STATE = 'MT' AND FEE = 0 AND ACRES > 10000

```

7.  Exiba todas as informações sobre as reservas naturais localizadas em Montana ou Massachusetts.

```{sql connection=con}
SELECT * FROM PRESERVE
WHERE STATE = 'MT' OR STATE = 'MA'

```

8.  Exiba todas as informações sobre qualquer reserva natural localizada em Montana ou qualquer reserva que seja menor que 1.000 acres.

```{sql connection=con}
SELECT * FROM PRESERVE
WHERE STATE = 'MT' OR ACRES < 1000

```

9.  Exiba o número e o nome de qualquer reserva natural que possua taxa de entrada que não seja igual a zero.

```{sql connection=con}
SELECT PNO, PNAME FROM PRESERVE
WHERE NOT FEE = 0

```

10. Exiba o número e o nome das reservas naturais que não possuem taxa de entrada de US$ 3,00 e não possuem taxa de US$ 10,00.

```{sql connection=con}
SELECT PNO, PNAME FROM PRESERVE 
WHERE NOT FEE = 3 AND NOT FEE = 10

```

11. Exiba todas as informações sobre qualquer reserva natural localizada no Arizona que não possua taxa de entrada, ou qualquer reserva que seja menor que 100 acres (independentemente de seus valores de `STATE` e `FEE`).

```{sql connection=con}
SELECT * FROM PRESERVE
WHERE (STATE = 'AZ' AND FEE = 0) OR ACRES < 100

```

12. Exiba todas as informações sobre qualquer reserva natural que seja menor que 1.000 acres e tenha taxa de entrada de zero dólares ou esteja localizada no Arizona.

```{sql connection=con}
SELECT * FROM PRESERVE
WHERE (ACRES < 1000 AND FEE = 0) OR STATE = 'AZ'

```

13. Selecione todas as informações sobre qualquer reserva natural com taxa de entrada que não seja maior que zero, ou qualquer outra reserva, independentemente de sua taxa, que esteja localizada em Montana e seja maior que 1.000 acres.

```{sql connection=con}
SELECT * FROM PRESERVE
WHERE NOT FEE > 0 OR (STATE = 'MT' AND ACRES > 1000)

```

14. Exiba todas as informações sobre todas as reservas naturais, exceto aquelas reservas de Montana sem taxa de entrada.

```{sql connection=con}
SELECT * FROM PRESERVE
WHERE NOT (STATE = 'MT' AND FEE = 0)

```

15. As seguintes cláusulas WHERE são logicamente equivalentes?

WHERE STATE = 'MA' AND (ACRES > 1000 OR FEE = 0.0)

WHERE (STATE = 'MA' AND ACRES > 1000) OR (STATE = 'MA' AND FEE = 0.0)


R: As cláusulas são equivalentes, pois ambas abrangem os elementos com STATE = 'MA' e alternam entre a condição de ACRES e de FEE.

16. As seguintes cláusulas WHERE são logicamente equivalentes?

WHERE STATE = 'MA' OR (ACRES > 1000 AND FEE = 0.0)

WHERE (STATE = 'MA' OR ACRES > 1000) AND (STATE = 'MA' OR FEE = 0.0)


R: As cláusulas são equivalentes, pois ambas abrangem os elementos com STATE = 'MA' ou a condição imposta por ACRES e FEE.


17. As seguintes cláusulas WHERE são logicamente equivalentes?

WHERE NOT (ACRES < 50 AND STATE = 'MA')

WHERE NOT ACRES < 50 AND NOT STATE = 'MA'

WHERE ACRES >= 50 OR STATE <> 'MA'


R: As cláusulas 1 e 3 são equivalentes, porém diferem da cláusula 2. A primeira e a terceira englobam as observações com ACRES >= 50 ou as com STATE = 'MA'. A segunda trata apenas dos valores diferentes de ACRES < 50 e STATE = 'MA'.

18. As seguintes cláusulas WHERE são logicamente equivalentes?

WHERE NOT (ACRES < 50 OR STATE = 'MA')

WHERE NOT ACRES < 50 OR NOT STATE = 'MA'

WHERE NOT ACRES < 50 AND NOT STATE = 'MA'


R: A primeira e a terceira cláusulas são equivalentes, pois o NOT seguido do () acaba aplicando o mesmo efeito do NOT com o AND conectando os argumentos lógicos. A segunda cláusula, por ter o OR sem o (), faz com que apenas uma das condições seja atingida (uma ou outra).

```{r}
Sys.setenv(TZ = "America/Sao_Paulo")
Sys.time()
```

